最高法院刑事判決                              八十八年度台上字第一三二一號
    上訴人  甲○○
            乙○○
右上訴人等因重利案件，不服台灣高等法院中華民國八十七年五月二十七日第二審判
決（八十七年度上訴字第一六三九號，起訴案號：台灣台北地方法院檢察署八十六年
度偵字第二五八八九號），提起上訴，本院判決如左：
    主  文
上訴駁回。
    理  由
按刑事訴訟法第三百七十七條規定，上訴於第三審法院，非以判決違背法令為理由，
不得為之。是提起第三審上訴，應以原判決違背法令為理由，係屬法定要件。如果上
訴理由狀並未依據卷內訴訟資料，具體指摘原判決不適用何種法則或如何適用不當，
或所指摘原判決違法情事，顯與法律規定得為第三審上訴理由之違法情形，不相適合
時，均應認其上訴為違背法律上之程式，予以駁回。本件原判決綜合調查證據之結果
，認上訴人甲○○、乙○○共同犯有刑法第三百四十五條以犯重利罪為常業之事實，
因認第一審判決論上訴人等以上開罪名，量處甲○○有期徒刑陸月，乙○○有期徒刑
貳月；扣案如第一審判決附表一所示之物均沒收，為無不合，予以維持，駁回上訴人
等在第二審之上訴，已詳認定犯罪事實之依據及憑以認定之理由，並對上訴人否認
犯罪之辯詞，如何不足採信，均已依據卷內資料予以指駁及說明，從形式上觀察，原
判決並無違背法令情形。上訴意旨仍執其等在原審之辯詞，否認以犯重利罪為常業，
係就原判決已詳為論斷與說明之事項，再為事實上之爭執，殊非適法之第三審上訴理
由。又上訴人等在原審所為未犯重利罪尤未以之為常業之辯解，如何不足採取，原判
決已在理由三詳述其調查審認之意見，核屬事實審法院採證認事職權之適法行使，並
無違證據法則，難謂有調查未盡或理由不備之違法。再刑法上之常業罪，只須有賴某
種犯罪為業之意思，而有事實之表現為已足，不以藉該犯罪為唯一生活依靠為必要。
原判決以甲○○在報紙刊登廣告，招徠客戶向其借款，借款人計有一百餘人，分別收
取與原本顯不相當之重利，甲○○在事實上已表現其以犯重利罪為常業之意思，而乙
○○受僱於甲○○，參與重利之經營，領有月俸，顯均恃以維生，原判決論處其二人
常業重利犯行，適用法則洵無違誤。此外，上訴人徒憑己意，對原審職權之適法行使
及原判決理由已詳為論斷之事項，任意爭辯，顯與法定上訴第三審之形式要件不符，
其上訴違背法律上之程式，應予駁回。
據上論結，應依刑事訴訟法第三百九十五條前段，判決如主文。
中      華      民      國    八十八    年      三      月     十八     日
                              最高法院刑事第八庭
                                  審判長法官  謝  家  鶴
                                        法官  洪  文  章
                                        法官  花  滿  堂
                                        法官  陳  世  淙
                                        法官  洪  佳  濱
      右正本證明與原本無異
                                              書  記  官
中      華      民      國    八十八    年      三      月    二十四    日
